臺灣板橋地方法院刑事判決　　　　　　　95年度易字第2531號
聲　請　人　臺灣板橋地方法院檢察署檢察官
被　　　告　乙○○
選任辯護人　丙○○律師
上列被告因竊佔案件，經檢察官聲請簡易判決處刑（95年度偵字
第11247 號），本院認為不得以簡易判決處刑，逕適用通常程序
審判，本院判決如后︰
    主  文
乙○○無罪。
    理  由
一、檢察官聲請簡易判決處刑意旨略以：被告乙○○於民國86年
    間買受臺北縣新莊市○○路465 號2 樓房屋後，明知臺北縣
    新莊市○○路463 號2 樓之露台為告訴人甲○○所有，竟意
    圖為自己不法之利益，於86年間某日，未經告訴人甲○○同
    意，即擅自在告訴人甲○○所有之上開露台搭建鐵架、鐵門
    及遮雨棚，供己使用，並種植花草，而竊佔上開露台，因認
    被告涉犯刑法第320 條第2 項之竊佔罪嫌云云。
二、檢察官認被告乙○○涉有前揭罪嫌，無非係以被告於偵查時
    供述其於上開時間在前揭露台搭建鐵架鐵門佔為己用等情，
    及告訴人甲○○之指訴、證人顏榮治於偵查時之證述，暨存
    證信函、告訴人之建物登記謄本、臺北縣新莊地政事務所建
    物測量成果圖（含被告及告訴人所有建物）、臺灣板橋地方
    法院檢察署勘驗筆錄、現場照片10張、被告所有建物之建物
    登記謄本、房屋預定買賣契約書，為其論據；訊據被告固不
    諱有於上開時間，在上開露台搭建鐵架、鐵門、遮雨棚供己
    使用及種植花草等情，惟堅決否認有何竊佔犯行，辯稱：伊
    於購買臺北縣新莊市○○路465 號2 樓房屋時，與建商即玄
    昱建設有限公司約定上述露台為所購買建物之部分，伊認為
    該露台為伊所有，所以才會在上開露台搭蓋鐵架、鐵門及遮
    雨棚使用，並無為自己不法利益之意圖等語。
三、按犯罪事實應依證據認定之，無證據不得認定犯罪事實，又
    不能證明被告犯罪者，應諭知無罪之判決，刑事訴訟法第15
    4 條第2 項、第301 條第1 項分別定有明文。次按認定不利
    於被告之事實，須依積極證據，茍積極之證據本身存有瑕疵
    而不足為不利於被告事實之認定，即應為有利於被告之認定
    ，更不必有何有利之證據，而此用以證明犯罪事實之證據，
    猶須於通常一般人均不至於有所懷疑，堪予確信其已臻真實
    者，始得據以為有罪之認定，倘其證明尚未達到此一程度，
    而有合理性之懷疑存在，致使無從為有罪之確信時，即應為
    無罪之判決，此有最高法院82年度臺上字第163 號判決、76
    年臺上字第4986號、30年上字第816 號等判例意旨可資參照
    。而刑事訴訟法第161 條已於91年2 月8 日修正公布，其第
    1 項規定：檢察官就被告犯罪事實，應負舉證責任，並指出
    證明之方法，因此檢察官對於起訴之犯罪事實，應負提出證
    據及說服之實質舉證責任，倘所提出之證據，不足為被告有
    罪之積極證明，或其指出證明之方法，無從說服法院以形成
    被告有罪之心證，基於無罪推定之原則，自應為被告無罪判
    決之諭知，最高法院92年臺上字第128 號判例可資參照。又
    當事人得聲請法院調查證據，而法院為發見真實，亦得依職
    權調查證據，但限於維護公平正義或對被告之利益有重大關
    係之事項為限，修正刑事訴訟法第163 條第1 、2 項定有明
    文。故法院固得依職權調查證據，但並無蒐集證據之義務。
    蒐集證據乃檢察官或自訴人之職責，事實審法院應以調查證
    據為其主要職責，其調查之範圍，亦以審判中所存在之一切
    證據為限，案內不存在之證據，即不得責令法院為發現真實
    ，應依職權從各方面蒐集證據（最高法院91年度臺上字第58
    46號判決可資參照）。
四、經查：
  （一）證人即被告之妻林淑芳到庭證稱：房屋施工時，伊常常
        去看，有一次本案系爭露台在蓋時，當時尚未訂板模。
        和告訴人的房屋都沒有做女兒牆，後來女兒牆建到一半
        ，訂板模圍起來，施工的人準備要將該系爭露台和伊等
        的房屋隔開，伊去找陳志川主任，伊說伊買房子的時候
        ，露台應該是伊等的，伊去問陳主任為何露台要用板模
        圍起來，陳主任當場說「你有何證據」，當天伊馬上就
        回家拿預售屋買賣契約書所附的平面配置圖即上面有畫
        螢光筆顏色部分，伊拿到工地給陳志川主任看，是銷售
        小姐賣給伊，結果陳志川主任拿到辦公室去，打電話去
        問對方，但伊聽不懂他打給何人，陳主任打完電話後，
        跟伊說板模他會拆掉，要伊放心，後來過一陣子，伊再
        去看，板模已經拆掉，且最後交屋時，系爭露台和伊等
        所買的房屋都沒有隔開，伊等認為系爭露台是伊等的．
        ．．在買受房屋，當時第一次去看時，本來不想買，因
        為當時伊在看時，模型有點問題，買到房屋的露台有用
        別人的窗戶隔開，銷售小姐說不會有問題並保證該露台
        會賣給伊，第二次伊和伊先生同時去看，看到平面圖，
        伊等才簽約等語（見95年簡字第3611號案卷第47頁至第
        48頁），而本院質之證人即曾任玄昱建設有限公司工地
        主任陳志川對林淑芳上開證言有何意見，證人陳志川雖
        證稱：時間太久，伊真的已經忘記了云云，然證人陳志
        川亦坦言其曾經在工地看過林淑芳，林淑芳常會來工地
        關心進度等情（見95年簡字第3611號案卷第49頁），則
        證人林淑芳所稱其在被告所買受之上述房屋施工時常去
        觀看，且施工之人準備將系爭露台與被告所買受之房屋
        隔開時，其有找工地主任陳志川質問乙節，即非無稽。
        再參諸被告因向玄昱建設有限公司買受上揭門牌號碼臺
        北縣新莊市○○路465 號2 樓建物時所訂立之房屋預定
        買賣契約書原本（見本院96年9 月4 日審判筆錄後附之
        證件存置袋），該房屋預定買賣契約書第38頁所附之2
        樓平面配置圖，顯已就被告所買受建物部分（即平面配
        置圖Ｅ部分）以黃色螢光筆標示面積範圍，該黃色螢光
        筆標示部分亦擴及於上述臺北縣新莊市○○路463 號2
        樓（即平面配置圖Ｄ部分）之露台部分，且黃色螢光筆
        標示部分上下邊緣處亦蓋有玄昱建設有限公司負責人「
        顏榮治」、被告「乙○○」之印文，雖證人即玄昱建設
        有限公司負責人顏榮治於偵查時證稱：合約書上只要有
        乙○○的章，就有伊的章，蓋在露台上並不代表是將露
        台賣給他云云，復於本院審理時證稱：客戶和伊等公司
        簽約，他們所留存的契約，一定有平面配置圖，螢光筆
        部分，伊不知道是否為伊等所畫云云（見本院95年度簡
        字第3611號案卷第50頁），惟證人顏榮治已於本院審理
        時證述前揭房屋預定買賣契約書第38頁所附之2 樓平面
        配置圖上「顏榮治」之印文，確係玄昱建設有限公司人
        員在簽約時所蓋等情（見本院95年度簡字第3611號案卷
        第50頁），再觀以上開平面配置圖上所蓋「顏榮治」、
        「乙○○」之紅色印文處並無黃色螢光筆顏色覆蓋之痕
        跡，依肉眼觀察，顯係先以黃色螢光筆在上開平面配置
        圖塗色標示後，再以「顏榮治」、「乙○○」之印章蓋
        印其上，且倘雙方未事先以螢光筆標示買賣標的面積，
        又何須大費周章以雙方印章蓋印於螢光筆標示部分上下
        邊緣處確認？足徵被告與玄昱建設有限公司簽訂上開預
        定房屋買賣契約時，雙方確有就買賣標的之建物面積以
        黃色螢光筆標示後，再由雙方用印其上以茲確認，從而
        ，依本件被告與玄昱建設有限公司所簽訂房屋預定買賣
        契約書之平面配置圖所示，雙方所約定買賣標的即門牌
        號碼臺北縣新莊市○○路465 號2 樓建物面積，亦包含
        本件系爭露台，證人陳淑芳所證稱玄昱建設有限公司銷
        售人員向被告保證系爭露台屬所買受房屋之範圍後，被
        告方簽約，嗣其並於施工時向工地主任陳志川提出上開
        平面配置圖以供確認乙節，應屬可信，被告所辯稱：伊
        於購買臺北縣新莊市○○路465 號2 樓房屋時，與建商
        即玄昱建設有限公司約定上述露台為所購買建物之部分
        等語，尚非無據，堪予採信。
  （二）再查，證人林淑芳到庭證稱：告訴人在九十四年先到樓
        下找里長、主委來和伊協調，伊下去，里長就走了，伊
        就拿房屋契約所附平面配置圖給告訴人看，告訴人說伊
        是偽造文書，但是伊覺得當初伊買的房屋就是依照契約
        所附的平面配置圖的範圍等語（見本院95年度簡字第36
        11號案卷第48頁），而證人即告訴人甲○○亦於本院審
        理時具結證稱：伊所有四六三號二樓建物與系爭露台只
        有窗戶相通，沒有門相通，窗戶下方是矮牆，如果要到
        露台，必須打開窗戶，跨過矮牆．．．伊有請里長、管
        理委員會之主委和伊之朋友，分幾次和被告溝通，被告
        都跟在場的人說是向建商買的，且他也表示在買房子時
        建商就告訴他，露台是他所有等語（見本院96年9 月4
        日審判筆錄第9 頁），再觀諸被告於本院審理時所提系
        爭露台現場照片8 張所示（見95年度簡字第3611號案卷
        第61頁證件存置袋），告訴人甲○○所有建物確與系爭
        露台以矮牆相隔，則告訴人所有門牌號碼臺北縣新莊市
        ○○路465 號2 樓建物與系爭露台尚以矮牆相隔，並未
        相通，系爭露台客觀上已難令被告確信係屬告訴人甲○
        ○所有上開建物之一部，參諸告訴人甲○○初始向被告
        協調返還系爭露台時，被告亦向告訴人表明其有向建商
        購買系爭露台等情，足證被告主觀上係認系爭露台為其
        所買受建物之一部分，其雖在上開露台搭蓋鐵架、鐵門
        及遮雨棚使用，亦難認其有竊佔之故意，被告所辯稱：
        伊認為該露台為伊所有，所以才會在上開露台搭蓋鐵架
        、鐵門及遮雨棚使用等語，亦堪採信。
五、綜上所述，被告乙○○所辯其於購買臺北縣新莊市○○路46
    5 號2 樓房屋時，與建商即玄昱建設有限公司約定上述露台
    為所購買建物之部分，其認為該露台為其所有，所以才會在
    上開露台搭蓋鐵架、鐵門及遮雨棚使用乙節，應堪採信，矧
    被告與告訴人甲○○於本院審理時亦成立調解，被告願將原
    佔用露台部分返還告訴人使用，此有調解筆錄正本一份附卷
    可憑（見95年度簡字第3611號案卷第24頁至第25頁），即難
    認被告有竊佔之故意。至被告於偵查時供述其於上開時間在
    前揭露台搭建鐵架鐵門佔為己用等情，及卷附之存證信函、
    告訴人之建物登記謄本、臺北縣新莊地政事務所建物測量成
    果圖（含被告及告訴人所有建物）、臺灣板橋地方法院檢察
    署勘驗筆錄、現場照片10張、被告所有建物之建物登記謄本
    ，充其量僅能證明被告有使用上開露台之事實，究不能認被
    告確係基於竊佔之故意而佔用上開露台。從而，檢察官對於
    本件所起訴之被告竊佔犯罪事實，依其所提被告於偵查時之
    供述、告訴人甲○○之指訴、證人顏榮治於偵查時之證述，
    及存證信函、告訴人之建物登記謄本、臺北縣新莊地政事務
    所建物測量成果圖（含被告及告訴人所有建物）、臺灣板橋
    地方法院檢察署勘驗筆錄、現場照片10張、被告所有建物之
    建物登記謄本、房屋預定買賣契約書，均不足為被告有罪之
    積極證明，且無從說服本院以形成被告有罪之心證，揆諸前
    揭說明，基於無罪推定之原則，自應為被告無罪判決之諭知
    。
據上論斷，應依刑事訴訟法第452條、第301條第1 項，判決如主
文。
本案經檢察官林俊峰到庭執行職務。
中　　華　　民　　國　　96　　年　　9 　　月　　19　　日
                  刑事第十四庭  審判長法　官   林海祥
                                      法  官   汪怡君
                                      法  官   許炎灶
上列正本證明與原本無異。
如不服本判決，應於判決送達後10日內向本院提出上訴狀（應附
繕本），上訴於臺灣高等法院。
                                      書記官　 陳金鳳
中　　華　　民　　國　　96　　年　　9　　月 　　20　　日
